【裁判字號】    89,易,256
【裁判日期】    890229
【裁判案由】    詐欺
【裁判全文】
臺灣高雄地方法院刑事判決                          八十九年度易字第二五六號
    公  訴  人  臺灣高雄地方法院檢察署檢察官
    被      告  丁○○
右列被告因詐欺案件，經檢察官提起公訴（民國八十八年度偵字第一三二二九號），
本院判決如左：
    主  文
丁○○意圖為自己不法之所有，以詐術使人將本人之物交付，處有期徒刑伍月。
    事  實
一、丁○○自民國八十四年五月間起，陸續邀集每會五千元、一萬元不等之互助會共
    五個，明知其每月僅一、二萬元之收入，不足支付其兼任會員之每月約新台幣（
    下同）六萬元互助會款及生活會，並因有部份會員倒會，其須負擔此部份互助會
    款，已陷於支付不能之情況，竟意圖為自己不法之所有，以召集新互助會可收取
    首會會頭錢之方式解決困境，於八十七年七月五日，在高雄縣湖內鄉大湖市場，
    佯稱召集每會五千元，共四十會，每月五日在該市場開標，會期至九十年十月十
    五日止之互助會，使會員林戊○○、乙○○、丙○○等會員等二十二人陷於錯誤
而加入互助會，丁○○於八十七年七月五日，在高雄縣內湖鄉收得會員所交十九
    萬五千元之頭會錢（扣除其自己一會），嗣丁○○無能力亦無意再主持互助會之
    開標，於八十七年十一月間，宣告止會，林戊○○（參加一會）、乙○○（參加
    二會）、丙○○（參加二會）等人始知受騙。
二、案經林戊○○、乙○○、丙○○訴由臺灣高雄地方法院檢察署檢察官偵查起訴。
    理  由
一、訊據被告丁○○固供認有於右揭時地召集互助會，共四十會，扣除重複加會者，
    共有會員二十二人，其取得頭會之互助會款十九萬五千元，並於八十七年十一月
    間止會，惟矢口否認詐欺犯行，辯稱因前所召集之互助會，有被其他會員倒會，
    才無法繼續開標等情。然查右揭事實，業據告訴人林戊○○、乙○○、丙○○分
    別於警訊及偵、審指訴綦詳，並有互助會單影本一紙附卷可稽，被告復自承其自
    八十四年五月間起陸續邀集每會五千元、一萬元不等之互助會共五個，其每月僅
    一、二萬元之收入，不足支付其兼任會員之每月約六萬元之互助會款及生活會，
    並因前所邀集之互助會有會員倒會，需負擔此部份之會款，已陷於支付不能之地
    步，前所邀集之五個互助會與本件互助會同時於八十七年十一月間止會，並經甲○○等十四人提出告訴詐欺，且被告邀集本件互助會時，前所邀之互助會已有會
    員倒會，已經被告供述明確，顯然被告邀集本件互助會時，已無力再負擔其每月
    應繳之互助會款，況被告於八十七年七月五日起會，同年十一月間即止會，無非
    以會養會，達其先收取頭會錢之目的而已，足認其邀集互助會之初，即有不法所
    有之意圖，罪証已臻明確，被告上開所辯係卸責之詞，不足採信，被告之犯行堪
    以認定。
二、核被告所為，係犯刑法第三百三十九條第一項之詐欺取財罪。被告以一行為同時
    詐騙告訴人林戊○○、乙○○、丙○○等二十二人之會款，為同種想像競合犯，
    依刑法第五十五條規定，從一重之詐欺取財罪論處。審酌被告因前所邀集之互助
    會有會員倒會，始出此下策，所犯之情節尚非重大，犯罪後之態度等一切情狀，
    爰量處如主文所示之刑。
據上論斷，應依刑事訴訟法第二百九十九條第一項前段、刑法第三百三十九條第一項
、第五十五條、罰金罰鍰提高標準條例第一條判決如主文。
中      華      民      國      八十九      年    二        月  二十九日
                                  臺灣高雄地方法院刑事第二庭
                        法  官   宋 明 中
右為正本，係照原本作成，證明與原本無異。
如不服本判決，應於送達後十日內，向本院提出上訴狀。
                                      書記官   胡 淑 芳
中      華      民      國      八十 九   年      二      月   二十九   日
附錄本判決論罪之法條：
刑法第三百三十九條第一項
  意圖為自己或他人不法之所有，以詐術使人將本人或第三人之物交付者，處五年以
  下有期徒刑、拘役或科或併科一千元以下罰金。


司法院資訊處製作；財團法人民間司法改革基金會備份。
